【裁判字號】    90,訴,1686
【裁判日期】    901204
【裁判案由】    業務過失致死
【裁判全文】
臺灣桃園地方法院刑事判決                          九十年度訴字第一六八六號
    公  訴  人  臺灣桃園地方法院檢察署檢察官
    被      告  甲○○
                丙○○
右列被告因業務過失致死案件，經檢察官提起公訴（九十年度偵字第九０四五號），
本院判決如左：
    主      文
甲○○、丙○○從事業務之人，因業務上之過失致人於死，甲○○處有期徒刑肆月，
丙○○處有期徒刑參月，如易科罰金，均以佰元折算壹日。均緩刑貳年。
    事      實
一、甲○○係英發營造股份有限公司（下稱英發公司）之工人領班（即俗稱之工頭）
    ，負責英發公司所承包之工地其施工現場周邊之安全維護事宜，丙○○則受雇於
    英發公司操作挖土機，渠二人均為從事業務之人。因英發公司自民國（下同）八
    十九年八月間起承包台灣電力公司龍潭鄉○○○○○路工程復興工務段埋設管線
    工程，而進行至桃園縣龍潭鄉○○村○○路○○段四０九號前之人孔部分時。甲
    ○○及丙○○均本應注意該工程人孔部分係全日施工及應於每次道路施工完畢或
    暫停時，須將挖土機具移至路邊或其他無礙人車通行之安全處所停放，並派人看
    守，且依情形亦無不能注意之情事。渠二人竟疏未注意，於八十九年十二月六日
    晚間九時許，施工人員暫時休息時（休息時段為該日晚間九時至翌日凌晨三時）
    ，任意將挖土機停放於該施工路段之道路中央，僅在該挖土機前略築小型沙堆，
    及設置極簡陋之安全標示及警告燈光，亦未命人看守，旋即離去現場。嗣於同日
    晚間十時許，乃有不明車輛將上開安全標誌及警告燈光撞損，致該工地正面僅餘
    一小盞極微弱之殘燈，而不足為安全之警告。末於翌日即同年月七日凌晨一時許
    ，適有李朝洪飲用酒類後（酒精測試值達血液中每公升酒精濃度約為零點八二毫
    克）駕駛車號ＬＤ－２１８６號自用小客車行經前開桃園縣龍潭鄉○○村○○路
    ○○段四０九號前施工路段時，因夜間且無路燈視線不佳，又無鮮明顯目之標誌
    及燈光加以警告，加以挖土機前方設置之沙堆過小不足以減緩衝擊力，李朝洪所
    駕之自用小客車遂衝過沙堆直接撞擊該停放於路中央之挖土機導致車頭全毀，李
    朝洪則經送醫後因胸腹部鈍挫傷致氣血胸而不治死亡。
二、案經臺灣桃園地方法院檢察署檢察官相驗後由被害人之兄李朝鈐提出告訴偵查起
    訴。
    理      由
一、前開在夜間之施工路段道路中央任意停放挖土機致被害人駕車撞及致死之事實，
    雖經被告甲○○、丙○○坦白承認。惟渠二人卻否認有何過失之處，分別辯稱伊
    （甲○○）於現場有做安全標示，及伊（丙○○）僅為挖土機操作手，係依甲○
    ○之指示停放挖土機云云。然查，本件車禍發生經過及現場正面僅餘一小盞燈光
    不足為安全警告等之情節，業經告訴人李朝鈐在偵查中指訴歷歷，並經證人賴朝
    宗、戊○○、丁○○各於警局訊問及本院審理中證述詳盡，丁○○並具結在卷。
    又有道路交通事故調查報告表、照片二十一張及敏盛醫院急診生化檢驗單一紙附
    卷可稽。另被害人李朝洪因本件車禍致胸腹部鈍挫傷致氣血胸不治死亡，亦經臺
    灣桃園地方法院檢察官督同檢驗員相驗屬實，製有相驗筆錄、相驗屍體證明書、
    驗斷書各乙件在卷可憑。此外，本件台灣電力公司龍潭鄉○○○○○路工程復興
    工務段埋設管線工程係經臺灣電力股份有限公司輸變電工程處北區施工處向交通
    部公路局第一區工程處復興工務段申請挖掘道路修建地下管線工程，並向桃園縣
    道路交通安全聯席會報提案申請，經該會報於八十九年七月十七號召開會議以交
    通工程類第七號審查所提出之交通維持計畫、施工計畫及棄土計畫書通過後，發
    給挖路許可證進行工程，除經該工務段員工乙○○、林科里各於偵查及本院審理
    中到庭陳述明確，復有臺灣電力股份有限公司輸變電工程處北區施工處申請書、
    交通部公路局第一區工程處函及桃園縣道路交通安全聯席會報八十九年七月十七
    號會議資料提案表及所附交通維持計畫、施工計畫及棄土計畫書等附卷可考。參
    諸證人證述及各該資料，因本件工程無論人孔或管線部分均需於夜間施工，故均
    指明應特別加強安全維護措施及派員指揮，施工地段標誌及號誌應力求鮮明顯目
    ，夜間並經加設閃光燈、紅燈或貼反光紙等。惟本件施工地點具體之夜間安全警
    告措施，依照片所示，均與前開各該計畫及指示事項相去甚遠，自不能認已充分
    。且縱如被告甲○○所稱有做安全標示及設置燈光，係遭其他不明車輛撞損，惟
    因現場無人看守，致未能即時修復，乃肇生本件車禍，被告仍不得據此免責。尤
    其，遍查前開道安會報會議資料所附本件工程之各相關計畫，均無可將挖土機停
    放於施工路段中央，並築沙堆以阻擋此一方法，且該沙堆之規模依照片所示又明
    顯過小，不足以緩衝被害人所駕車輛之衝擊力因而導致死亡。就此點，被告二人
    之過失已彰明無疑，其等前開無過失之辯詞，無法採信。又雖被害人李朝洪於服
    用酒類後已達不能安全駕駛之程度仍駕駛車輛（酒精測試值達血液中每公升酒精
    濃度約為零點八二毫克），就本件結果亦與有過失，但此仍不能使被告二人免於
    本件過失責任之成立。茲被告二人既分別身為英發公司負責所承包工地其施工現
    場周邊之安全維護事宜，及挖土機操作手，業經其等分別於警訊偵查及本院審理
    中自承在案，均為從事業務之人，竟疏於注意，未依前開所述經道安會報審核之
    各項交通及施工計畫，徹底完成安全維護措施及派員指揮，並隨意將挖土機停放
    於施工路段中央，致發生本件車禍，顯有過失，且其過失行為，與被害人李朝洪
    之死亡結果間，具有相當因果關係。從而，渠二人確有本件犯罪行為，已足可認
    定。
二、查被告甲○○、丙○○分別為英發公司之工人領班（即俗稱之工頭）及挖土機操
    作手，均係從事業務之人，核其等本件所為，均係犯刑法第二百七十六條第二項
    之業務過失致死罪。爰審酌被告未曾受有期徒刑以上宣告，本件係因一時疏忽始
    肇禍犯罪，雖致被害人不治死亡，惟已與被害人家屬已達成民事和解，賠償新台
    幣二百八十萬元，業經告訴人李朝鈐於偵查中陳明在案，及渠等犯罪時所受之刺
    激及其品性、生活狀況、智識程度及犯罪後態度等一切情狀，量處如主文所示之
    刑，同時並諭知易科罰金之折算標準，以資懲儆。末查被告二人均前未曾受任何
    有期徒刑以上刑之宣告，此有臺灣高等法院被告全國前案紀錄表及臺灣桃園地方
    法院檢察署刑案資料查註紀錄表各一紙附卷可憑，經此教訓，自當知所謹慎而無
    虞再犯，本院認所宣告之刑，以暫不執行為適當，併依法均諭知緩刑二年，用啟
    自新。
三、據上論斷，應依刑事訴訟法第二百九十九條第一項前段，刑法第二百七十六條第
    二項、第四十一條第一項前段、第七十四條第一項第一款，罰金罰鍰提高標準條
    例第一條前段、第二條，判決如主文。
本案經檢察官呂寧莉到庭執行職務。
中      華      民      國      九十      年      十二    月     四     日
                                  臺灣桃園地方法院交通法庭
                                  法      官    江  德  民
右正本證明與原本無異。
如不服本判決，應於判決送達後十日內向本院提出上訴狀( 應附繕本 )，上訴於
臺灣高等法院。
                                  書  記  官    李  劍  龍
中      華      民      國      九十      年      十二    月     五    日
附論罪科刑依據之法條：
刑法第二百七十六條 第二項：
從事業務之人，因業務上之過失犯前項之罪者，處五年以下有期徒刑或拘役得併科三
仟元（現已提高十倍為三萬元）以下罰金。


司法院資訊處製作；財團法人民間司法改革基金會備份。
